臺灣高等法院臺南分院民事裁定　九十四年度抗字第一三八號
抗　告　人　甲○○即魏淑玲）.
相　對　人　長億實業股份有限公司
法定代理人　楊天生　　　　　　.
上列抗告人因與相對人間拍賣抵押物事件，對於中華民國九十四
年一月十一日臺灣臺南地方法院 (九十三年度拍字第一三七九號
)裁定，提起抗告，本院裁定如下：
    主  文
抗告駁回。
抗告程序費用由抗告人負擔。
    理  由
一、按抵押權人於債權已屆清償期而未受清償者，得聲請法院拍
    賣抵押物，就其賣得價金而受清償，民法第八百七十三條第
    一項定有明文。因之，抵押權人依此規定聲請拍賣抵押物，
    係屬非訟事件，法院所為准駁之裁定，無確定實體法上法律
    關係存否之性質，於債權及抵押權之存否並無既判力。故法
    院僅能為形式上之審查，祗須其抵押權已經依法登記，且抵
    押債權已屆清償期而未受清償，法院即應為准許拍賣抵押物
    之裁定。至對於此項法律關係有爭執之人，為求保護其權利
    ，應另提起訴訟；又如債務人不否認抵押債務已屆清償期，
    然欲請求延展清償期者，應向債權人請求同意變更契約內容
    ，以求解決，不得僅依抗告程序聲明其爭執，並據為廢棄拍
    賣抵押物裁定之理由。
二、相對人於原法院聲請意旨略以：抗告人甲○○（即魏淑玲）
    於民國（下同）八十九年六月一日以其所有如附表所示不動
    產（下稱系爭不動產）作為其未給付價金餘款（原裁定誤載
    為借款）債務之擔保，為相對人設定最高限額本金新台幣（
    下同）四十四萬元之抵押權，約定存續期間為自八十九年六
    月一日起至九十四年六月一日止，清償日期則依照各票據債
    務之到期日為清償日，並經登記在卷，另又約定相對人所交
    支票或本票逾期未能兌現，得視同全部票據到期，債權人得
    隨時逕向法院聲請拍賣抵押物以求償房地價款。茲相對人所
    簽發如前述作為價金餘款之本票並未依約兌付，迄今尚有十
    八萬八千三百二十六元未獲清償，為此聲請准予拍賣抵押物
    以資受償等語，並提出抵押權設定契約書影本、他項權利證
    明書影本、土地及建物謄本、本票影本各一件為證。
三、抗告人抗告意旨略以：伊每月收入不敷出，致無法按月繳付
    ，但仍有不定期轉帳予相對人，非拒不清償，伊願與相對人
    協調在九十四年十二月底前，繳清所積欠款項，爰請廢棄原
    裁定等語。
四、經查：相對人主張抗告人以系爭不動產為其設定最高限額本
    金四十四萬元之抵押權，作為票據債務之擔保，並約定抗告
    人所交支票或本票逾期未能兌現視同全部票據到期，惟抗告
    人於八十九年四月二十四日所簽發未載到期日、面額四十四
    萬元之本票，迄今尚有十八萬八千三百二十六元未獲清償，
    業據其提出抵押權設定契約書影本、他項權利證明書影本、
    本票影本及土地及建物登記謄本各一件在卷足稽（參見原法
    院卷第三至九頁），且為抗告人所不爭執，堪信為真實。原
    法院據以准許相對人拍賣抵押物之聲請，即無不當。抗告人
    雖提出伊仍有不定期轉帳付款而非拒不清償，願與相對人協
    調在九十四年十二月底前，繳清所積欠款項等語置辯，然抗
    告人既非否認抵押債務之存在，亦不否認其債務已屆清償期
    ，其抗告意旨單純僅為請求延展清償期，則如前所述，其應
    向債權人（即相對人長億實業股份有限公司）請求同意變更
    契約內容，以求解決，尚不得僅依抗告程序予以聲明，並據
    為廢棄拍賣抵押物裁定之理由。從而，抗告人提起本件抗告
    ，請求廢棄原裁定，不能謂有理由，應予駁回。
五、據上論結，本件抗告為無理由，依非訟事件法（民國九十四
    年二月五日修正公布，惟自公布日起六個月施行，因之目前
    仍適用舊法）第八條第二項、第二十八條，民事訴訟法第四
    百九十五條之一第一項、第四百四十九條第一項、第九十五
    條及第七十八條，裁定如主文。
中　　華　　民　　國　九十四　年　　三 　 月　二十四　日
                  民事第五庭    審判長法　官　張世展
　　　　　　　　　　　      　　　　　法　官  蘇清恭
　　　　　　　　　　　      　　　　　法　官  王浦傑
上為正本係照原本作成。
不得再抗告。
中　　華　　民　　國　九十四　年　　三　  月　二十五　日
                                      書記官　廖英琇
                                                  Ｊ
